【裁判字號】    95,國,6
【裁判日期】    950508
【裁判案由】    國家賠償
【裁判全文】
臺灣臺北地方法院民事判決                 95年度國字第6號
原      告  丁○○
            乙○○
被      告  臺灣臺北地方法院
法定代理人  甲○○
被      告  司法院
法定代理人  丙○○
上列當事人間國家賠償事件，本院判決如下：
    主  文
原告之訴駁回。
訴訟費用由原告負擔。
    理  由
一、按原告之訴，依其所訴之事實，在法律上顯無理由者，法院
    得不經言詞辯論，逕以判決駁回之，民事訴訟法第249 條第
    2 項定有明文。
二、本件原告主張：被告臺灣臺北地方法院院長甲○○未依組織
    法第110 條第5 項監督該院員工，判決不公，濫用自由心證
    ，違背法令，依刑法第120 條瀆職罪，公務員不盡其應盡之
    責，任其濫用自由心證。案例：（一）前總統李登輝說連宋
    打麻將，判李登輝賠新臺幣（下同）1,000 萬元，麻將是國
    粹，與聚賭或賭博無關連及毀謗之意，採證不足濫用自由心
    證。（二）陳水扁總統的柔性政變說判決不當，陳水扁的93
    年3 月20日國親號稱50萬人上街抗爭（非法無申請許可），
    造成臺北市首都癱瘓與亂，以此引述是事實，並無不當，卻
    判決陳水扁要賠。（三）趙少康吃巴拿馬前總統豆腐一案，
    金援外交前有蔣中正與印尼稻米外交，蔣經國有白××影星
    與沙烏地國王石油外交，及非洲農耕外交金援等案例。於國
    民黨時代金援糧食等外交眾所週知之事實，陳水扁為臺灣總
    統，繼前人之金援外交巴拿馬前總統莫絲科卡於情於法都合
    法。唯趙少康扭曲事實，未採證確實下，公開毀謗國家元首
    ，送100 萬美金（實則金援外交）給莫絲科卡做生日，此語
    已嚴重構成貪污之虛構事實，趙少康之誣蔑、毀謗，求證不
    實豈可判決免責，而其罪細論比劉文雄、蔡中函有過之而不
    及，竟予免責，實有濫用職權、自由心證，總統是全民共選
    金援錢財，是全民非臺灣臺北地方法院或趙少康等人之，判
    決不當，依國家賠償法第6 條特別法適用，向司法院求償4,
    600 萬元，全台2,300 萬人參考為例求償，2 人合計4,600
    萬元，主管機關為被告司法院，依國家賠償法第13條應追審
    失職人員等語。
三、按「本法所稱公務員者，謂依法令從事於公務之人員。公務
    員於執行職務行使公權力時，因故意或過失不法侵害人民自
    由或權利者，國家應負損害賠償責任。公務員怠於執行職務
    ，致人民自由或權利遭受損害者亦同。前項情形，公務員有
    故意或重大過失時，賠償義務機關對之有求償權。」、「公
    有公共設施因設置或管理有欠缺，致人民生命、身體或財產
    受損害者，國家應負損害賠償責任。前項情形，就損害原因
    有應負責任之人時，賠償義務機關對之有求償權。」國家賠
    償法第2 條、第3 條定有明文。是得請求國家賠償者，係以
    因公務員執行職務行使公權力時，有故意或過失行為，不法
    侵害人民權利，或公共設施設置或管理有欠缺，致人民生命
    、身體或財產因而受損害時，方得請求國家賠償。其要件係
    以人民因此而受有生命、身體、自由、財產等損害為前提。
    本件原告所主張之事實，均無論及被告對原告有何因公務員
    執行職務而侵害渠等行為，或公共設施管理有欠缺而侵害渠
    等生命、身體或財產之事實，依原告主張內容觀之，尚難認
    為被告對渠等有何賠償義務可言。是原告提起本件訴訟顯屬
    無據，爰不經言詞辯論，駁回原告之訴。
四、結論：原告之訴為無理由，依民事訴訟法第249 條第2 項、
    第78條，判決如主文。
中    華    民    國    95    年    5     月    8     日
                  民事第二庭    法  官  蔡政哲
以上正本係照原本作成
如對本判決上訴，須於判決送達後20日內向本院提出上訴狀
中    華    民    國    95    年    5     月    8     日
                                書記官  曾靖雯


司法院資訊處製作；財團法人民間司法改革基金會備份。
